【裁判字號】    98,訴,1470
【裁判日期】    991015
【裁判案由】    違反毒品危害防制條例
【裁判全文】
臺灣臺南地方法院刑事判決              98年度訴字第1470號
公  訴  人  臺灣臺南地方法院檢察署檢察官
被      告  庚○○
選任辯護人  查名邦律師
上列被告因毒品危害防制條例案件，經檢察官提起公訴（98年度
偵字第6873號），本院判決如下：
    主  文
庚○○持有第一級毒品，累犯，處有期徒刑壹年。扣案之第一級
毒品海洛因貳拾伍包（合計淨重參點玖肆公克，空包裝總重陸點
陸貳公克），均沒收銷燬之。
其餘被訴如附表所示販賣第一級毒品部分均無罪。
    事  實
一、庚○○曾於民國92年間因竊盜等罪，經本院判處有期徒刑一
    年二月確定，經與前案殘刑合併執行及減刑後，甫於97年2
    月11日縮刑期滿執行完畢，猶不知悔改。其明知海洛因為毒
    品危害防制條例第2條第2項第1款所規定之第一級毒品，未
    經許可不得持有，竟仍於98年5月間，非法持有第1級毒品海
    洛因25包（合計淨重3.94公克），嗣於98年5月11日18時10
    分許，在台南縣永康市○○○路264巷191弄11號前產業道路
    持有上開毒品一包與不詳姓名年籍男子見面時，為警查獲，
    其後復經警在台南縣永康市○○街310巷46號庚○○住處，
    扣得其餘毒品海洛因24小包及0000000000、0000000000（起
    訴書誤載為000000000號）、0000000000號行動電話3枝、削
    尖塑膠鉗子2枝、剪刀1枝、夾鏈袋37個等物而得悉上情。
二、案經台南縣警察局新化分局報請臺灣台南地方法院檢察署檢
    察官偵查起訴。
    理  由
壹、有罪部分：
一、前揭事實，業據被告庚○○於警詢、偵訊及本院審理時坦承
    不諱，並稱：該等毒品及削尖塑膠鉗子2枝、剪刀1枝、夾鏈
    袋37個是伊手受傷骨折疼痛難耐，預備供一己施用之毒品及
    器具等語，而其中警方於台南縣永康市○○○路264巷191弄
    11號前產業道路查獲之一包白色粉末物品，以及其後在台南
    縣永康市○○街310巷46號被告庚○○住處，扣得其餘毒品
    海洛因24小包及0000000000、0000000000、0000000000號行
    動電話3枝、削尖塑膠鉗子2枝、剪刀1枝、夾鏈袋37個等物
    係警方經被告同意後於被告上開住處查獲乙節，並有扣押物
    品目錄表（警卷第4-14頁）、自願受搜索同意書、搜索扣押
    筆錄、扣押物品目錄表各一份（警卷第6-16至8-20頁）、現
    場照片15張（警卷第13-26至13-33頁）等文件附於警卷可證
    。嗣經警將該等白色粉末物品送驗後，確呈海洛因成分（合
    計淨重3.94公克、空包裝總重6.62公克），復有法務部調查
    局濫用藥物實驗室鑑定書一份附於偵查卷（第71頁）可稽，
    足證被告前揭自白確與事實相符，應堪採信。準此，本件事
    證明確，被告犯行堪以認定，自應依法論科。
二、按法院審判之對象係檢察官起訴之公訴事實，至檢察官以何
    一罪名提起公訴，對法院而言均無拘束力，此所以刑事訴訟
    法第三百條規定，科刑或免刑之判決，法院得就起訴之犯罪
    事實，變更檢察官所引應適用法條之原因。亦即法院在起訴
    犯罪事實同一性之範圍內，不受起訴法條之拘束，得自由認
    定事實，適用法律，以期訴訟經濟之要求，但為兼顧被告之
    防禦權，並符合不告不理之旨意，自須於公訴事實之同一性
    範圍內，始得為之。又由於犯罪乃侵害法益之行為，犯罪事
    實自屬侵害性之社會事實，亦即刑法加以定型化之構成要件
    事實，故此所謂「同一性」，應以侵害性行為之內容是否雷
    同，犯罪構成要件是否具有共通性為準，若二罪名之構成要
    件具有相當程度之吻合，即可謂具有同一性。查藥事法第八
    十三條第一項轉讓禁藥甲基安非他命罪，係以甲基安非他命
    無償交付予他人為構成要件，此與毒品危害防制條例第六條
    第二項之以脅迫使人施用甲基安非他命罪，同係以甲基安非
    他命交付予他人為部分之構成要件，二者所異者，乃前者係
    基於雙方之合意，後者則係以脅迫之方法使人施用，但皆以
    甲基安非他命為客體，且二罪名之構成要件具有相當程度之
    吻合，應認為具有同一性。故而原判決將起訴書所引毒品危
    害防制條例第六條第二項以脅迫使人施用甲基安非他命罪法
    條，變更為藥事法第八十三條第一項，論以轉讓禁藥甲基安
    非他命罪，既無礙於被告防禦權之行使，復可避免就一個社
    會事實，不斷進行刑事程序之弊，而符合訴訟經濟之要求，
    尚難謂有刑事訴訟法第三百七十九條第十二款所定訴外裁判
    之違法，最高法院97年度台上字第3640號著有判決要旨可參
    。又犯罪是否已經起訴，而為法院應予審判之事項，應以起
    訴書事實欄記載之犯罪事實為準，不受檢察官所引起訴法條
    拘束。於毒品犯罪而言，毒品危害防制條例對於持有、轉讓
    、意圖販賣而持有、販賣等各行為，因其毒品分類與侵害法
    益程度，給予不同之法律評價，分別定其罪名及刑罰，但上
    揭行為間具有高、低度之階段關係者，法院自得在不妨害該
    基本社會事實同一之範圍內，自由認定其階段行為，依適當
    之罪名予以論處。而持有乃轉讓或販賣行為之當然手段，是
    縱無起訴法條所指之販賣毒品行為，法院仍應審查其是否成
    立持有、轉讓等之犯罪行為，倘為審酌其情，遽為無罪諭知
    ，仍應認有以受請求之事項而未予審判之判決當然違背法令
    （最高法院99年度台上字第3762、5141號判決要旨參照）。
    綜上所述，本件公訴人僅起訴被告涉有毒品危害防制條例第
    4條第1項之販賣第一級毒品罪（該部分本院認為不構成犯罪
    ，容後陳述），而未及起訴其持有第一級毒品海洛因部分，
    然因起訴事實已有明確敘及被告持有毒品情事，並為被告所
    是認，且持有復為販賣之低度行為及當然手段，縱未經檢察
    官變更為起訴法條，亦無礙於被告防禦權之行使，揆諸前揭
    最高法院判決要指之說明，本院當得就被告持有毒品部分予
    以審究，並據以變更檢察官所引之起訴法條，謹此先予敘明
    。
三、查海洛因係毒品危害防制條例第2條第2項第1款所定之第一
    級毒品。是核被告所為，係犯毒品危害防制條例第11條第1
    項之持有第一級毒品罪。公訴人認被告係犯毒品危害防制條
    例第4條第1項之販賣第1級毒品罪，尚有未洽，因與前揭被
    告所犯侵害之基本社會事實同一，本院應予變更起訴法條（
    揆諸前項說明）。而被告有事實欄所述之前案科刑及易科罰
    金執行完畢等情，有臺灣高等法院被告前案紀錄表一份在卷
    可按，其於五年之內故意再犯本件有期徒刑以上之罪，為累
    犯，應依法加重其刑。爰審酌被告正值青壯年紀，竟不知自
    愛，已有多項毒品前科，顯見其施用毒品時間甚長，雖本件
    並未查獲其施用毒品情事，然觀諸被告住處所查獲之毒品份
    數甚為可觀，或藏放臥室甚至客廳可見之處，均見被告應有
    施用慣行，此外並觀察其本件犯罪之手段、方法，雖坦承持
    有毒品，但審理期間態度反覆，在未查證明確檢警偵辦情形
    ，竟直接以難堪言詞責難警方偵辦手段（例如以激烈嚴詞抗
    議警方將伊所有扣得之新台幣（下同）1000元現鈔拿去購買
    便當等雜物，事後警方另將同種類鈔票塞入扣押物品內，故
    數度強烈要求本院調查鈔票指紋以查明其事；以及警方於其
    住處搜索查扣其手機後，任意使用其所有手機直至同年7月
    間，顯見警員有嚴重瀆職云云，然事後查證結果，該手機原
    為被告女友丁○○所有，借予被告使用，因被告經警查獲後
    ，證人丁○○為使用該手機，乃另行重新申辦SIM卡，因而
    才會有該手機雖經查扣後，仍持續有通聯紀錄存在之情形，
    根本並無警方使用手機情事，但被告不明事理，審理期間動
    輒以難堪言詞怒罵警方，態度令人難以忍受），對周遭人物
    亦動輒以敵視態度對待，甚至令到場接受訊問之證人感受不
    友善及恐懼情況，均見其犯後態度惡劣等一切情狀，量處如
    主文所示之刑，以示儆懲。至扣案之第一級毒品海洛因25包
    （合計淨重3.94公克），不問屬於犯人與否，應依毒品危害
    防制條例第18條第1項前段規定宣告沒收並銷燬之；至於扣
    案之0000000000、0000000000、0000000000號行動電話3枝
    、削尖塑膠鉗子2枝、剪刀1枝、夾鏈袋37個等物，雖為被告
    所有或係供其預備施用毒品犯罪所用之物，但與被告前揭持
    有犯行無涉，爰不另為沒收之諭知。
貳、不另為無罪諭知之部分：
一、公訴意旨略以：被告庚○○意圖營利，基於販賣第一級毒品
    之犯意，以0000000000、0000000000號行動電話做為對外聯
    絡之工具。嗣於98年5月11日18時10分許，在臺南縣永康市
    ○○○路264巷191弄11號前產業道路，與不詳男子交易毒品
    海洛因時為警查獲，並扣得被告庚○○所丟棄之1,000元及
    該不詳男子所丟棄之毒品海洛因1小包，復在臺南縣永康市
    ○○街310巷46號被告庚○○住處，扣得毒品海洛因24小包
    及0000000000、0000000000號行動電話2枝、削尖塑膠鉗子2
    枝、剪刀1枝、夾鏈袋37個，另扣得與本案無關之000000000
    0號行動電話1枝，因認被告涉有販賣第一級毒品海洛因罪嫌
    等語。
二、按犯罪事實，應依證據認定之，無證據不得認定其犯罪事實
    ，又不能證明被告犯罪者，應諭知無罪之判決，刑事訴訟法
    第一百五十四條第二項、第三百零一條第一項分別定有明文
    。公訴意旨認被告就98年5月11日查獲當時亦有販賣第一級
    毒品海洛因予他人，無非係以司法警察官丙○○之職務報告
    一份為主要論據。被告則辯以：伊固有拿一包海洛因給綽號
    「毅仔」之人，及「毅仔」確實有拿1,000元給伊，但伊沒
    有賣毒品給「毅仔」，是因伊手痛無法注射第一級毒品海洛
    因，請「毅仔」幫忙，至於1,000元是「毅仔」欠伊所還的
    錢等語。
三、本院查，新化分局偵查隊隊長丙○○於其職務報告（見偵查
    卷第18頁）中係說明：「‧‧兩人簡單交談之後，職見該名
    陌生男子拿新台幣1000元給陳嫌，隨即陳嫌也有動作拿東西
    給該名陌生男子，職見兩人動作應是在進行毒品交易，隨即
    上前盤查‧‧」等語。嗣後證人丙○○並於本院審理時證稱
    ：「當天下午我們去他家埋伏的時候，看到庚○○騎機車出
    來，我們就跟蹤他，在臺南縣永康市○○○路264巷191弄11
    號前產業道路親眼看到他拿毒品給對方，對方拿錢給他，交
    易過程我親眼看到，所以我們就上前去盤查。（問：被告當
    時手有無包紮的情況？）當時有，我們抓到他時，他說他之
    前車禍受傷。‧‧（問：跟蹤到現場看見他們交易是在他們
    後面多遠的距離？）我看到他停在產業道路時，我接近到產
    業道路時約有五十米以內，我是慢慢接近，等到交易完成我
    們再過去。（問：有沒有聽到他們的對話？）沒有，我在車
    上。（問：所以是看到對方把壹仟元交給庚○○，庚○○交
    一包東西給對方？）是的，這是我親眼看到的。（問：但是
    沒有聽到他們講話的內容？）是的，因為我在車上。（問：
    如何確定他們是在買賣毒品？）根據我的經驗。」等語（見
    本院卷第二宗第192至196頁）。由是觀之，證人所目睹者，
    純為被告拿出一包毒品，對方則拿出1,000元現款之行動，
    而該等行為固可研判為毒品交易，但亦不能完全排除被告陳
    述之情況，乃至還有其他合資、分贓、釣魚等種種可能，未
    必僅有毒品買賣一種情況存在。更無論本件除證人丙○○之
    證述及扣案之毒品、1,000元現款外，即無其他證據資料存
    在，也無買方證述或通監譯文以補強前揭證據資料，則僅依
    前揭證據自難據以憑信被告有何販毒之行為。是公訴人所舉
    上開被告販賣第一級毒品海洛因犯行之證據，本院認顯尚未
    達於通常一般之人均不致有所懷疑，而得確實證明公訴人所
    指犯罪事實之程度，依嚴格證據之法則，尚不得遽以為不利
    於被告之認定。此外，本院復查無其他積極之證據，可認被
    告確有公訴人上開所指販賣第一級毒品之犯行，揆諸首揭說
    明，本件並無積極、充分之證據足以證明被告確有此部分之
    犯行。因檢察官係認此部分與前揭論罪科刑部分為實質上一
    罪關係而起訴前來，本院就此部分不另為無罪之諭知，爰僅
    於理由中說明之。
參、無罪部分：
一、公訴意旨略以：被告庚○○意圖營利，基於販賣第一級毒品
    之犯意，以0000000000、0000000000號行動電話做為對外聯
    絡之工具，於附表所示之時間、地點，以附表所示之價格，
    販賣毒品海洛因與辛○○、甲○○、壬○○、乙○○及戊○○等人。嗣後警方經被告庚○○之同意，在臺南縣永康市○○街310巷46號被告庚○○住處，扣得毒品海洛因24小包及
    0000000000、0000000000號行動電話2枝、削尖塑膠鉗子2枝
    、剪刀1枝、夾鏈袋37個，另扣得與本案無關之0000000000
    號行動電話1枝，因認被告涉有販賣第一級毒品海洛因罪嫌
    等語。
二、按犯罪事實，應依證據認定之，無證據不得認定其犯罪事實
    ，又不能證明被告犯罪者，應諭知無罪之判決，刑事訴訟法
    第一百五十四條第二項、第三百零一條第一項分別定有明文
    。按施用毒品者指稱其向某人買受毒品之證詞，不得作為有
    罪判決之唯一證據，仍須調查其他必要之證據，以察其是否
    與事實相符；蓋毒品買受者之指證，其憑信性於通常一般人
    已有所懷疑，尚難確信其為真實之程度，況依毒品危害防制
    條例第十七條之規定，其供出毒品來源因而破獲者，復得減
    輕其刑，則其指證之真實性猶有疑慮，是施用毒品者之指證
    ，其真實性有待其他必要證據加以補強。所謂必要之補強證
    據，固不以證明販賣毒品犯罪構成要件之全部事實為必要，
    但以與施用者之指證具有相當之關聯性為前提，其經與施用
    者之指證綜合判斷，已達於確信其為真實之程度者，始得為
    有罪之認定（最高法院93年台上字第1147號、94年度台上字
    第2033號等判決參照）。公訴意旨認被告涉有販賣第一級毒
    品海洛因罪嫌，係以證人辛○○、甲○○、壬○○、乙○○
    、戊○○於警詢、偵查中均證述曾向被告購買第一級毒品海
    洛因，而證人即被告女友丁○○有聽聞被告與他人交談購買
    毒品之事，且嗣後在被告家中又搜索查扣24包毒品及供販毒
    所用之物，上開毒品經送法務部調查結果，確呈海洛因成分
    等情為據。訊據被告堅詞否認涉有販賣第一級毒品海洛因罪
    嫌，辯稱：伊並未販售第一級毒品海洛因予證人辛○○、甲○○、壬○○、乙○○、戊○○等人，伊僅是曾與證人辛○○、甲○○、戊○○等人一起向綽號「大胖」之人合資購買
    毒品，至於證人乙○○僅是普通朋友，不曾有毒品關係，而
    證人壬○○伊根本不認識，又從何販賣毒品給證人壬○○，
    警察僅是將從伊家中查扣之手機隨機找尋證人，逼迫證人要
    指證伊販毒，否則將對渠等不利，導致證人為前揭不實證詞
    ，實則伊確無販毒行為，家中所查扣的毒品純供自己使用而
    已等語，資為抗辯。
三、關於證據能力之認定：
(一)證人辛○○、甲○○、壬○○、乙○○、戊○○及丁○○於
    警詢之陳述，係被告庚○○以外之人於審判外之陳述，被告
    既然不同意作為證據，依刑事訴訟法第159條第1項、第159
    條之5第1項規定之反面解釋，原則上不得作為本案裁判基礎
    之證據資料。且檢察官並未證明證人先前於警詢中之指訴具
    有較可信之特別情況，及係證明本案犯罪事實存否所必要之
    證據（即已無法再從同一陳述者取得原陳述以外之證言，而
    具有利用原陳述之必要性），則證人先前於警詢中之證述，
    即不符合刑事訴訟法第159條之2例外得作為證據之要件規定
    ，而無法回復其證據能力。
(二)按刑事訴訟法第159條之1第2項雖規定，被告以外之人於偵
    查中向檢察官所為之陳述，除顯有不可信之情況者外，得為
    證據。惟該被告以外之人（含共同被告、共犯、被害人、證
    人等），於偵查中向檢察官所為之陳述，性質上仍屬傳聞證
    據（即審判外之陳述），然因檢察官依法有訊問被告、證人
    及鑑定人之權，證人、鑑定人且須具結，而檢察官向被告以
    外之人所取得之陳述，原則上均能遵守法律規定，不致違法
    取供，其可信性極高，為兼顧理論與實務，因而規定除顯有
    不可信之情況者外，得為證據（參考刑事訴訟法第一百五十
    九條之一立法理由）。故被告以外之人於偵查中向檢察官所
    為之陳述，既已依法具結，應有證據能力。經查，證人辛○○、甲○○、壬○○、乙○○、戊○○、丁○○等人於偵查
    中向檢察官所為之陳述，係就待證事實有重要關係之親身知
    覺、體驗事實所為之陳述，即居於證人之地位，依第186條
    第1項規定命其具結，使證人知悉其有據實陳述之義務，以
    擔保其證言之真實性，該供述證據即具證據能力，而檢察官
    於偵查中既已踐行人證之法定訊問程序，揆諸前揭規定，證
    人辛○○等人於偵查中向檢察官所為之陳述，即得作為證據
    。
四、本院查：
（一）證人辛○○於偵查中係結證稱：伊是在98年3月16日15時
      ，在被告永康市○○路住處附近，以500元向被告購買毒
      品海洛因1小包一次，當天是跟甲○○一起買，那天伊出
      200元，甲○○出300元，由伊出面打電話給被告購買毒品
      ，甲○○有跟伊一起去，伊打公共電話給被告電話000000
      0000號，問他是否方便去他那邊，他說可以，伊就過去找
      他，交易那時，伊將錢交給被告後，被告有騎腳踏車繞一
      圈，回後之後再將海洛因交給伊，伊沒有見到被告有去跟
      第三人拿毒品，買回來後，伊與甲○○要回伊住處施用，
      但在永康戶政事務所前面就被警察查獲；又證稱：「（問
      為何知道庚○○有在販賣海洛因？）我與庚○○原本有認
      識，但不熟，曾跟他聊天時，他說他有在施用海洛因，我
      們問他是否知道何處可以購買海洛因，庚○○表示，如果
      我有需要他可以幫我向朋友調。」等語（見偵查卷第104
      至105頁）；惟證人辛○○於本院審理時，翻異前證改稱
      ：未曾向被告購買第一級毒品海洛因，伊只有一次與甲○○各出資250元與被告出資1000元一同向綽號「大胖」之
      人合購毒品；之前於警詢中作筆錄時，是警察叫伊要指認
      被告販毒，否則持警棍要毆打伊，至於在檢察官偵訊時，
      是警察載伊去的，並告訴伊如果沒有說一樣，就要載伊回
      去驗尿，伊不得已才在警詢及偵訊中作不實之證述云云（
      參見本院卷第二宗第81至99頁）。依此，證人辛○○於偵
      查及本院審理時，就其是否向被告購買第一級毒品海洛因
      等情，前後證述不一，其在偵查中所證是否屬實，已非無
      疑。況證人辛○○於另案施用毒品案件於98年3月16日經
      警、偵訊供述時，則稱毒品係向綽號「阿明」之真實姓名
      年籍不詳男子購買等語（見本院98年度訴字第663號警、
      偵卷筆錄），是證人辛○○於同一事件（即98年3月16日
      經警查獲持有毒品事件），就自己施用毒品案件係供稱毒
      品來源是綽號「阿明」之男子，但於被告販毒案件作證時
      ，又改稱係向被告所購買，是其陳述已有前後矛盾情事，
      更無論證人於偵訊中一會兒說是向被告購買，一會兒又說
      是向被告調貨，至縱單純就證人於檢察官供證情節已難認
      一致，更何況又與其另案及本院審理時之證述互有齟齬，
      其陳述之可信度，顯難據以憑信。此外，公訴意旨所指被
      告於98年3月16日販賣第一級毒品海洛因予證人辛○○之
      犯行，除證人辛○○於偵查中之前揭證述外，尚有公訴人
      所指一同合資購買之證人甲○○之偵訊證述存在。然查，
      證人甲○○於偵查時係證稱：伊出資200元，辛○○出資
      300 元，當天是辛○○出面向藥頭購買毒品，伊只是在永
      康市戶政事務所前等他云云（見偵查卷第185頁），此與
      證人辛○○前揭證述出資方式及與證人甲○○一同前去購
      買毒品情節顯不相符，則證人甲○○前揭證述亦不足補充
      證人辛○○前揭供證情節，更無論證人甲○○事後於本院
      審理時亦否認有與證人辛○○一同向被告購買毒品（見本
      院卷第二宗第88至94頁），從而，尚難僅以證人辛○○及
      甲○○前後不一之證述，即認被告確有於98年3月16日販
      賣第一級毒品海洛因予證人辛○○及甲○○二人之犯行。
（二）另證人壬○○於偵訊時固證稱；伊曾有一次於98年3月下
      旬某日，約19時30分向被告購買海洛因，當時伊原本要向
      甲○○購買海洛因，甲○○表示他沒有海洛因，他可以向
      朋友調，伊就將身上的450元交給甲○○，伊騎機車載甲○○到永康市○○路全家便利商店前，由甲○○打公共電
      話給被告，後來甲○○就叫我載她到永大路金寶滿電子遊
      戲場門口，甲○○將450元交給被告，庚○○將一包海洛
      因交給甲○○，甲○○再將這包海洛因交給伊之後伊就離
      開云云（見偵查卷第150頁）；惟證人甲○○則否認有這
      回事，辯稱伊沒有與壬○○出去過，當日伊是在第三人李
      世寶家中遇到壬○○，壬○○曾找伊合夥購買海洛因，伊
      表示不要，後來不曉得何人打電話請人將毒品送到李世寶
      家，販賣給壬○○，伊不曾與壬○○外出打電話及交易毒
      品等語（見偵查卷第186頁）；更無論證人壬○○於另案
      自己施用毒品案件中，供稱其毒品來源是於98年3、4月間
      分別向綽號「阿萬」或「劉嘉華」等人購買等語（見本院
      98 年度訴字第1020、1266號刑事卷內所附之警詢卷），
      與證人壬○○前揭證述顯不相符。嗣證人壬○○於本院審
      理時則改稱：伊不認識被告，也不曾與甲○○一起去向被
      告購買毒品，是警察到伊家帶伊前去警局，之後就拿被告
      照片給伊看，要伊指認被告販毒，否則就要給伊驗尿，所
      以警、偵訊筆錄全部都是伊自己想的，上開筆錄均屬偽證
      云云（見本院卷第二宗第94至97頁）。從而，證人壬○○
      於偵查及本院審理時，就其是否向被告購買第一級毒品海
      洛因等情，前後證述完全不同，亦與同案證人甲○○之證
      述相左，更與證人他案供述迥異，則其在偵查中所為曾向
      被告購買毒品等證詞之真實性，自非無疑。此外，復無其
      他事證足證證人壬○○確有向被告購買毒品情事，則僅憑
      證人壬○○於偵查中所為前開證詞欲佐證被告販毒之真實
      性，令人懷疑，無從確信。
（三）至證人乙○○於偵查中證稱：「（問：你向庚○○買過幾
      次海洛因？）2次，時間是在98年3、4月間，每次都購買
      500元，第一次在永康戶政事務所附近，第二次在庚○○
      永康市○○路住處外。（問：如何聯絡庚○○購買海洛因
      ？）我以公用電話撥打庚○○行動電話，庚○○電話號碼
      我忘記了。‧‧（問：有無被警察查獲過？）有的，98年
      3、4月間被大灣派出所查獲。」等語（見偵查卷第119頁
      ）。然查，經本院從證人前科紀錄查詢調卷結果，證人係
      分別於98年1月17日及同年10月11日因施用毒品經警查獲
      ，當時伊所供述毒品來源分別是向綽號「黑狗」及「阿貓
      」之人購買，與被告並無關涉。更無論證人乙○○於本院
      審理時翻稱：伊不曾向被告購買過毒品，伊只知道被告綽
      號「東仔」，曾經跟朋友一起到被告家中坐坐，有一次伊
      身上沒錢，請他分一些毒品給伊使用，被告有給伊使用，
      但沒有跟伊拿錢，此外就沒有跟被告有毒品聯繫，所以伊
      只是向他討，沒有向他買，伊不知為何偵訊筆錄會如此記
      載等語（見本院卷第二宗第158至163頁）。由是觀之，證
      人於偵訊及本院審理時之證述反覆，且顯不相符，此外，
      除證人前揭供證外，復無其他事證足以補充證人前揭偵訊
      證述之真實性，是以證人前揭供證亦無足取信。
（四）又證人戊○○於偵訊時係證稱：「（問：向庚○○購買幾
      次海洛因？）3次，時間是在3、4月間，第一次是我與甲○○各出資500元，在永康市○○路○段全家超商前，由甲○○拿一千元向庚○○購買海洛因一小包，我在旁邊等待
      ，但是有看到他們在交易，第二次我是出資500元拿給甲○○，也是在永康市○○路○段全家超商前面，由甲○○
      向庚○○購買海洛因1小包，甲○○出資多少我不知道，
      但我有看到甲○○向庚○○購買海洛因，第3次是我一個
      人在永康市○○路○段全家超商前以500元向庚○○購買海
      洛因一小包。」等語（見偵查卷第136頁），其後證人甲○○於偵訊時亦附和證人戊○○前揭證述，證稱：確有此
      事，只是伊忘記伊出資額為若干云云（見偵查卷185至186
      頁）。然查，證人戊○○於本院審理時則翻稱：伊根本不
      認識被告庚○○，伊只是有二、三次跟甲○○一起跟某人
      一同至永大釣蝦場去向一個開黑色車輛的人去買毒品，伊
      事後經警察說明，才知道一起和甲○○一起合資購買毒品
      的人是被告庚○○，但伊不是向庚○○買毒品，伊也不曾
      用電話或當面向庚○○購買毒品，伊更不記得伊有在地檢
      署偵訊時有說過上揭如筆錄所記載之言詞云云，嗣經本院
      當庭勘驗偵訊錄影內容時，證人戊○○於偵訊陳述內容反
      與本院供證內容較為相符，而與偵訊筆錄記載內容並不一
      致，其中證人戊○○於偵訊時亦證稱：伊與甲○○合買毒
      品時，伊確實不認識被告庚○○，是直到警訊時才讓我指
      認，至於買方都是開一輛車過來跟伊交易等語（見本院卷
      第二宗第151至158頁），此與其他證人所述被告交易毒品
      模式都是騎腳踏車或機車情況顯不相符，則證人戊○○於
      偵訊筆錄陳述與錄影內容顯不一致，則其前揭偵訊筆錄之
      真實性，自足懷疑，當難憑信。
（五）至於證人甲○○於偵訊時固證稱：伊曾與辛○○、戊○○
      等人一同合資去向被告購買毒品，伊本身至少三次向被告
      庚○○購買海洛因，時間都在98年3、4月間，伊都以公共
      電話打給庚○○，交易地點是在庚○○住處或永康市○○
      路全家便利超商前，2次1000元，1次500元，重量不知道
      ，都是一小包云云（見偵查卷第185至186頁）。惟查，證
      人甲○○與證人辛○○、戊○○等人向被告合資購買毒品
      ，難認與事實相符部分，已如前述，於此不另贅述，至於
      證人甲○○證稱單獨向被告購買毒品部分，業經被告全數
      否認，亦與證人甲○○於本院結證時供稱伊僅係與被告合
      資向綽號「大胖」之人購買毒品關係云云不相一致，是僅
      憑證人甲○○於偵訊時之單一指述，揆諸前揭判決要旨說
      明，亦難取信被告有何販賣毒品之情。
（六）此外，證人即被告女友丁○○於偵訊及本院審理時固均證
      稱：伊知道被告有在施用毒品，也有看到被告急著要拿一
      包白色粉末物品要給別人，有一次伊將三包白色粉末物品
      拿去丟，被告很緊張向伊表示這是要拿去換錢的，意思就
      是要拿去賣的。此外，98年2月間他因手受傷住院時，伊
      去醫院看他，有聽到被告與他人討論毒品買賣之事，伊認
      為對方是要向被告購買毒品等語（見偵查卷第67至68頁；
      本院卷第二宗第232至235頁），然查，證人前揭證述情節
      並未親自見聞被告與他人實際交易過程，包括毒品種類、
      數量、價格等事項，至多只是證明次要之間接事實，與本
      件被告販賣如附表所示犯行毫無干涉，是證人前揭證述亦
      與本案無涉，併此敘明。
五、綜上所述，依本院調查證據所得，尚難認定被告確有如附表
    所示販賣第一級毒品海洛因予證人辛○○、壬○○、乙○○
    、戊○○、甲○○等人之犯行，此外，復查無其他積極證據
    足認被告確有公訴意旨所指前開販毒行為，則附表所示部分
    自應為無罪判決之諭知。
據上論斷，應依刑事訴訟法第299條第1項前段、第300條、第301
條第1項，毒品危害防制條例第11條第1項、第18條第1項前段，
刑法第11條、第47條第1項，判決如主文。
本案經檢察官己○○到庭執行職務。
中    華    民    國    99    年    10    月    15    日
              刑事第九庭  審判長法  官  林彥君
                                法  官  莊玉熙
                                法  官  周宛瑩
以上正本證明與原本無異。
如不服本判決應於收受本判決後10日內向本院提出上訴書狀，並
應敘述具體理由。其未敘述上訴理由者，應於上訴期間屆滿後20
日內向本院補提理由書狀（均須按他造當事人之人數附繕本）「
切勿逕送上級法院」。
                                書記官  蔡志賢
中    華    民    國    99    年    10    月    15    日
附表：庚○○販賣第一級毒品海洛因一覽表
 ┌──┬───┬───────┬───────┬──┬──────┐
 │編號│購買者│    時間      │    地點      │次數│   價格     │
 ├──┼───┼───────┼───────┼──┼──────┤
 │  1 │辛○○│98年3月16日   │永康市○○路  │ 1次│   500元    │
 │    │甲○○│15時許        │附近          │    │            │
 ├──┼───┼───────┼───────┼──┼──────┤
 │  2 │壬○○│98年3月下旬   │永康市○○路  │ 1次│   450元    │
 │    │甲○○│某日19時30分許│金寶滿遊戲場前│    │            │
 ├──┼───┼───────┼───────┼──┼──────┤
 │  3 │乙○○│98年3、4月間  │(1)永康地政事務│ 2次│ 各500元    │
 │    │      │              │  所前        │    │            │
 │    │      │              │(2)庚○○住處外│    │            │
 ├──┼───┼───────┼───────┼──┼──────┤
 │  4 │戊○○│98年3、4月間  │永康市○○路  │ 2次│ 各1,000元  │
 │    │甲○○│              │2段超商前     │    │            │
 ├──┼───┼───────┼───────┼──┼──────┤
 │  5 │戊○○│98年3、4月間  │永康市○○路  │ 1次│   500元    │
 │    │      │              │2段超商前     │    │            │
 ├──┼───┼───────┼───────┼──┼──────┤
 │  6 │甲○○│98年3、4月間  │(1)庚○○住處  │    │ 1,000元2次 │
 │    │      │              │(2)永康市○○路│ 3次│   500元1次 │
 │    │      │              │  2段超商前   │    │            │
 └──┴───┴───────┴───────┴──┴──────┘
附錄本案論罪科刑法條：
毒品危害防制條例第11條第1項
持有第一級毒品者，處3年以下有期徒刑、拘役或新臺幣5萬元以
下罰金。

司法院資訊處製作；財團法人民間司法改革基金會備份。
